【裁判字號】    91,易,1623
【裁判日期】    920707
【裁判案由】    傷害等
【裁判全文】
臺灣臺北地方法院刑事判決                        九十一年度易字第一六二三號
    公  訴  人  臺灣臺北地方法院檢察署檢察官
    被      告  戊○○○
    選任辯護人  劉穀榮律師
                徐國勇律師
右列被告因傷害等案件，經檢察官聲請簡易判決處刑（九十一年度偵字第二一二三七
號），本院認不宜以簡易判決處刑，改依通常程序審理，判決如左：
    主  文
戊○○○公然侮辱人，科罰金貳仟元，如易服勞役，以佰元折算壹日。
被訴傷害部分無罪。
    事  實
一、戊○○○係以在臺北市○○路三○巷一○○號丙○○所開設之鑰匙店前擺攤賣養
    樂多為業，乙○○則係在同址鑰匙店旁開店銷售肉鬆及果汁飲料，二人前即因上
    址旁防火巷遭拆除及擺放垃圾等問題產生糾紛。戊○○○於民國九十一年二月二
    十六日早上九時五十分許，在臺北市○○路三巷一○○號鑰匙店前之公共場所，
    再次與乙○○發生爭執，竟基於公然侮辱之故意，以「幹你娘」足以減損乙○○
    名譽之言語，公然侮辱乙○○。
二、案經乙○○訴由臺灣臺北地方法院檢察署檢察官偵查起訴。
    理  由
壹、有罪部分：
一、訊據被告戊○○○固坦稱於上開時、地曾與告訴人乙○○發生爭執等情，惟矢口
    否認曾出言公然侮辱告訴人乙○○。然查：被告於上開時、地以「幹你娘」之足
    以減損告訴人名譽之言語公然侮辱告訴人之情，業據告訴人於偵查及本院審理中
    歷次供稱明確可按，與證人即告訴人之配偶甲○○於偵查中、本院調查分別證稱
    ：「被告有罵三字經，連續罵。」（見臺灣臺北地方法院檢察署九十一年度他字
    第四六三七號卷第一八頁背面）、「（檢察官問：請說明當天發生事情的經過？
    ）答：當天我在那邊做生意，旁邊很多客人，大約是十點左右，被告過來大聲大
    叫，說我們害他不能做生意，並罵三字經『幹你娘』，我先生要他不要鬧，並且
    說若是被告再罵，就要打被告的嘴巴，但被告還是一直罵『幹你娘』。（檢察官
    問：被告對何人罵三字經？）答：三字經是對我先生罵的。（檢察官問：被告罵
    告訴人三字經，罵幾種？）答：只有一句『幹你娘』，好幾次。」（見本院九十
    二年三月二十六日訊問筆錄）等節亦均相符而無出入，另參以證人即當天在臺北
    市○○路三○巷九○號工作之丁○○結證稱：案發當天，伊有聽到吵架聲音，但
    是不知道內容等語（見本院九十二年三月二十六日訊問筆錄）；證人即當天在臺
    北市○○路三○巷一○○號鑰匙店工作丙○○結證稱：以前被告與告訴人就會吵
    架，當天伊聽到告訴人與被告二人在伊店前吵架，這次吵得很大聲，也吵得特別
    厲害，伊並不記得爭吵之內容等語（見本院九十二年五月七日訊問筆錄），雖證
    人丁○○及丙○○就被告與告訴人當日之爭吵內容分稱不知情或不復記憶，然對
    於被告與告訴人前有糾紛而於案發當日確曾發生嚴重之爭吵一節均證述綦詳，是
    告訴人與證人甲○○所稱被告於案發當日爭吵時口出惡言公然侮辱告訴人等情，
    與常情事理並無違背之處，亦無瑕疵可指，足認被告確有出言公然侮辱告訴人之
    犯行。本件事證業已明確，被告犯行堪以認定。
二、核被告所為，係犯刑法第三百零九條之公然侮辱罪。爰審酌被告雖於偵查及本院
    審理中均矢口否認犯行，犯後態度不佳，然被告並無前科，素行良好，被告所為
    對於告訴人名譽所生貶損之程度及告訴人因本次與被告發生爭執後毆打被告而為
    本院判處拘役二十天確定等情狀，量處如主文所示之刑，並諭知易服勞役之折算
    標準。
貳、無罪部分：
一、公訴意旨略以：戊○○○於民國九十一年二月二十六日早上九時五十分許，在臺
    北市○○路三○巷一○○號前，因細故與乙○○發生爭執後，基於傷害之故意，
    毆打乙○○之身體，致乙○○受有右前臂鈍傷瘀斑之傷害，因認戊○○○涉犯刑
    法第二百七十七條第一項之傷害罪嫌等語。
二、按犯罪事實應依證據認定之，無證據不得推定其犯罪事實，又不能證明被告犯罪
    者，應諭知無罪之判決，刑事訴訟法第一百五十四條、第三百零一條第一項分別
    定有明文。次按認定犯罪事實所憑之證據，雖不以直接證據為限，間接證據亦包
    括在內；然而無論直接或間接證據，其為訴訟上之證明，須於通常一般之人均不
    致有所懷疑，而得確信其為真實之程度者，始得據為有罪之認定，倘其證明尚未
    達到此一程度，而有合理之懷疑存在時，事實審法院復已就其心證上理由予以闡
    述，敘明其如何無從為有罪之確信，因而為無罪之判決，尚不得任意指為違法，
    最高法院則著有七十六年臺上字第四九八六號判例要旨可參。
三、公訴人認被告戊○○○涉犯傷害罪嫌，無非係以告訴人乙○○指述、證人甲○○
    之證詞、診斷證明書及病歷資料資為論據。訊據被告固承認案發當天曾與告訴人
    發生爭執，惟堅決否認有何傷害行為，並辯稱：伊於案發當時遭受告訴人毆打以
    致受有頭部、背部挫傷而在臺北市立忠孝醫院住院數天，伊並無毆打告訴人，亦
    未持磚頭丟向告訴人等語。經查：
（一）證人丁○○於本院調查中結證稱：案發當時，伊到臺北市○○路三○巷九○號
      去準備做生意，被告與告訴人係在被告的攤位前起衝突，伊所在位置可以清楚
      看到被告與告訴人發生衝突之情形，伊聽到吵架聲時，並沒有馬上過去阻止，
      從聽到吵架聲到過去阻止期間，伊雖在工作，但也還是可以看到被告與告訴人
      ，後來伊是覺得繼續打下去可能會出人命，所以就跑過去阻止，伊看到告訴人
      打被告，中間有休息一下，接著繼續再打，被告就用手擋，被告並無時間去脫
      鞋子或撿磚頭，伊當天並未看到被告打告訴人等語（見本院九十二年三月二十
      六日訊問筆錄），核與被告所述情節均相符，而告訴人亦自承有毆打被告嘴巴
      ，且參以卷附臺北市立忠孝醫院九十二年四月二十八日所發北市忠醫歷字第○
      九二六○二九○九○○號函附病歷資料所載：被告頭部受有約二公分乘二公分
      之外傷、背部受有約七公分乘四公分之挫傷，有嘔心感並感覺頭痛，而自九十
      一年二月二十六日起住院接受治療，迄至同年三月四日始出院等情，可知被告
      於案發當日確因受告訴人毆打而受有嚴重之傷害以致需住院數日治療，證人丁○○所稱被告遭告訴人毆打而無暇脫鞋或撿拾磚塊，因伊認繼續打下去可能會
      出人命而出面阻止等語，核與被告事後所受傷害狀況並無不合之處。
（二）至於告訴人於本院調查時雖陳稱：伊與被告發生衝突時，伊先動手打被告嘴巴
      ，接著被告就脫下鞋子丟伊，伊用右手去擋，並未打中，被告又拿用來擺地攤
      用約四吋的一般完整磚塊丟向伊，只是站著用右手去擋，磚頭最小的那一面就
      打到伊右前臂，導致伊手腫起來並瘀血，伊就再打被告嘴巴云云（見本院九十
      二年三月二十六日訊問筆錄），證人甲○○證稱：伊當日亦有看到被告丟鞋子
      、磚頭打到告訴人云云，然若被告真有朝告訴人丟鞋子及磚塊，則告訴人於被
      告丟鞋子未擊中自己後又見被告彎腰撿拾磚塊時，基於防衛自己之理，告訴人
      豈有不預為躲避或於被告撿拾磚塊時上前搶奪該磚塊而站在原處任憑被告丟擲
      之理？而證人甲○○於本院調查中則證稱：「（辯護人問：被告打到告訴人哪
      裡？）答：好像是右前臂內側。（辯護人問：是用鞋子或是磚塊打告訴人的手
      ？）答：我有看到打到，但我不知道是用何物打的。（法官問：告訴人、被告
      發生肢體衝突時，是否面對面？）答：是。（法官問：告訴人的手當時？）答
      ：我不知道。（法官問：告訴人有無舉手？）答：告訴人有打被告耳光，所以
      應該有舉手。（法官問：告訴人有無防衛動作？）答：被告就繼續打告訴人，
      被告先用鞋子丟告訴人，告訴人防衛過，所以沒有擊中，被告從地上撿起磚塊
      丟告訴人，告訴人就被擊中。」（見同上訊問筆錄），證人甲○○就告訴人究
      為何物擊中而受傷一節先後為不一致之陳述，經法官及辯護人詢問案發時告訴
      人防衛之細節及所受傷害部位時又以「應該」、「好像」等語描述，且就告訴
      人是否因防衛自己舉手而遭磚塊丟傷等情與告訴人所言亦有出入，參以證人甲○○為告訴人之配偶，且與被告亦有就拆除防火巷、放置垃圾問題有所爭執，
      是證人甲○○所言是否與實情相符，實有疑問。
（三）綜上所述，告訴人之指述及證人甲○○之證言均有瑕疵，而證人丁○○所述情
      節與被告病歷資料之客觀事實較為相近，且告訴人所提出之診斷證明書僅能證
      明告訴人受有傷害之結果，並無法證明造成傷害之原因，是公訴人就被告傷害
      部分所提出之證據尚未能使本院形成被告有罪之心證，是揆諸前開規定及說明
      ，本案被告被訴傷害部分既不能證明，即應為無罪判決之諭知，以免冤抑。
據上論斷，應依刑事訴訟法第四百五十二條、第二百九十九條第一項前段、第三百零
一條第一項前段，刑法第三百零九條、第四十二條第二項，罰金罰鍰提高標準條例第
一條前段、第二條，判決如主文。
本案經檢察官陳弘杰到庭執行職務
中      華      民      國    九十二    年      七      月      七      日
                              臺灣臺北地方法院刑事第一庭
                                  審判長法  官    陳興邦
                                        法  官    蘇嘉豐
                                        法  官    唐于智
右正本證明與原本無異。
如不服本判決，應於判決送達後十日內向本院提出上訴狀(應抄附繕本)。告訴人
或被害人如對於本判決不服者，應具備理由請求檢察官上訴，其上訴期間之計算
係以檢察官收受判決正本之日期為準。
                    書記官    陳俐妙
中      華      民      國    九十二    年      七      月      七      日
附錄本案論罪法條
刑法第三百零九條
公然侮辱人者，處拘役或三百元以下罰金。


司法院資訊處製作；財團法人民間司法改革基金會備份。
